臺灣高等法院刑事判決
109年度上易字第1730號
上  訴  人  臺灣士林地方檢察署檢察官
上  訴  人  
即  被  告  金忠毅




上列上訴人因被告詐欺案件，不服臺灣士林地方法院109年度易
緝字第14號，中華民國109年8月11日第一審判決（起訴案號：臺
灣士林地方檢察署108年度偵緝字第762號），提起上訴，本院判
決如下：
    主  文
上訴駁回。                 
    事實及理由
一、本案經本院審理結果，認原審以上訴人即被告金忠毅犯刑法
    第339條第1項之詐欺取財罪，累犯，判處被告有期徒刑1年1
    0月，未扣案犯罪所得新臺幣(下同)8,633,572元沒收，於全
    部或一部不能沒收或不宜執行沒收時，追徵其價額。核其認
    事用法、量刑及沒收均無不當，應予維持，並引用第一審判
    決書記載之事實、證據及理由（如附件）。
二、檢察官上訴意旨略以：被告向告訴人洪申發詐騙款項高達8,
    633,572元，且迄今未與告訴人達成和解並賠償告訴人所受
    損失，犯後態度實難謂佳，原審僅量處如上刑度，應嫌過輕
    。告訴人並以幕後恐有其他共犯，原判決難使其甘服為由，
    具狀請求上訴，經核閱所述事項後，認其請求上訴尚非無據
    ，請撤銷原判決。
三、被告上訴意旨略以：其年輕不懂事，聽從朋友的話讓告訴人
    發生狀況，之後也離開原來的朋友，開始過正常人的新生活
    ，收到法院通知後有打電話給告訴人，卻不知道告訴人被關
    了，所以一直無法和解，其有心改過，重新生活，照顧家人
    ，並正常工作慢慢還錢給告訴人，請給予緩刑宣告。　
四、經查：
  ㈠量刑輕重，屬為裁判之法院得依職權自由裁量之事項，苟已
    以行為人之責任為基礎，並斟酌刑法第57條各款所列情狀，
    在法定刑度內，酌量科刑，無偏執一端，致明顯失出失入情
    形，自不得任意指為違法。原判決於量刑時，已審酌被告不
    思以正途賺取所需，反施用詐術詐得他人財物，致告訴人受
    有8,633,572元之損害，金額非微，雖被告於原審坦承犯行
    ，然考量被告未與告訴人達成和解並賠償所受損失之犯後態
    度，且被告除構成累犯之前案紀錄外，又曾因妨害自由案件
    經法院判處罪刑確定，亦難認素行良好，兼衡被告於原審自
    陳學歷為高中肄業之智識程度、已婚、育有1名11歲女兒、
    與女兒同住、以娃娃機及學做麵包為業、月收入多至5 、6
    萬元、低至3、4萬元等一切情狀，量處有期徒刑1年10月。
    是原審所為刑之量定，客觀上並未逾越法定刑度或濫用其裁
    量權限，核屬法院量刑職權之適法行使，難認有何不當。至
    告訴人雖認本件尚有其他共犯，然此部分純屬告訴人臆測之
    詞，並無其他積極證據可資佐證，自無從率認尚有他人與被
    告共同為本件犯行。
  ㈡被告雖表示有意與告訴人和解，然經本院安排被告與告訴人
    進行調解，2人仍無法達成調解，有本院調解委員回報單存
    卷可查(本院卷第227頁)。又被告前因詐欺案件，經原審法
    院以104年度審易字第97號判決判處有期徒刑9月、7月、3 
    月確定，前揭宣告刑復經原審法院以104年度聲字第1364號
    裁定定應執行刑為有期徒1年2月確定，被告於105年7月5日
    假釋出監付保護管束，嗣於105年11月11日保護管束期滿未
    經撤銷，視為刑之執行完畢，有本院被告前案紀錄表在卷可
    考（本院卷第185至187頁），是被告前因故意犯罪受有期徒
    刑之宣告，執行完畢後尚未滿5年，核與刑法第74條第1項所
    定之緩刑要件不符，自無從為緩刑宣告。
  ㈢綜上，檢察官上訴指摘原判決量刑過輕及被告上訴請求宣告
    緩刑，均無理由，應予駁回。
據上論斷，應依刑事訴訟法第373條、第368條，判決如主文。
本案經檢察官黃騰耀到庭執行職務。
中　　華　　民　　國　　109 　年　　10　　月　　20　　日
                  刑事第二十五庭 審判長法  官 邱滋杉
                                       法  官 陳彥年
                                       法  官 文家倩
以上正本證明與原本無異。
不得上訴。
                                       書記官 桑子樑
中　　華　　民　　國　　109 　年　　10　　月　　20　　日
附錄：本案論罪科刑法條全文　　　　　　　　　　　　　　　
中華民國刑法第339條
意圖為自己或第三人不法之所有，以詐術使人將本人或第三人之
物交付者，處5年以下有期徒刑、拘役或科或併科50萬元以下罰
金。
以前項方法得財產上不法之利益或使第三人得之者，亦同。
前二項之未遂犯罰之。
附件
臺灣士林地方法院刑事判決
                                     109年度易緝字第14號
公　訴　人　臺灣士林地方檢察署檢察官
被　　　告　金忠毅　


                    
上列被告因詐欺案件，經檢察官提起公訴（108 年度偵緝字第76
2 號），被告於準備程序進行中就被訴事實為有罪之陳述，本院
合議庭裁定由受命法官獨任進行簡式審判程序，並判決如下：
    主  文
金忠毅犯詐欺取財罪，累犯，處有期徒刑壹年拾月，未扣案之犯
罪所得新臺幣捌佰陸拾參萬參仟伍佰柒拾貳元沒收，於全部或一
部不能沒收或不宜執行沒收時，追徵其價額。
    事  實
一、金忠毅於民國103 年間，在臺北市○○區○○路000 號之天母感
    恩堂結識洪申發，竟意圖為自己不法之所有，基於詐欺取財
    之犯意，接續自103 年9 月9 日起至107 年9 月9 日止，向
    洪申發佯稱需要繳交房租、生活困頓想自殺、物品遭海巡署
    查扣需要金錢疏通、繳交贖款等云云，以諸多虛構之理由向
    洪申發借款，致洪申發陷於錯誤，誤認金忠毅確實有上開情
    況急需用錢，而於附表「日期」、「地點」欄所示時間、地
    點，陸續將附表「金額」欄所示款項借貸予金忠毅，合計借
    款金額達新臺幣（下同）863 萬3,572 元。嗣金忠毅未歸還
    任何款項，洪申發始悉受騙，經報警處理而查獲上情。
二、案經洪申發訴由臺北市政府警察局北投分局報告臺灣士林地
    方檢察署檢察官偵查起訴。
    理  由
一、本案被告金忠毅所涉犯者，非為死刑、無期徒刑、最輕本刑
    三年以上有期徒刑之罪或高等法院管轄第一審之案件，被告
    於準備程序進行中，先就被訴事實為有罪之陳述，經告以簡
    式審判程序之旨，並聽取公訴人及被告之意見後，本院爰依
    刑事訴訟法第273 條之1 第1 項之規定，裁定由受命法官獨
    任以簡式審判程序進行審理，是本案之證據調查，依刑事訴
    訟法第273 條之2 規定，不受同法第159 條第1 項、第161
    條之2 、第161 條之3 、第163 條之1 及第164 條至第170
    條規定之限制，合先敘明。
二、上開事實，業經被告迭於本院訊問、準備程序及審理時坦承
    不諱（見本院109 年度易緝字第14號卷【下稱本院卷】第52
    -54 、246 、290 、297 頁），核與證人即告訴人洪申發之
    證述相符（見臺灣士林地方檢察署108 年度偵字第5133號卷
    【下稱偵卷】第5-6 頁），並有被告出具予告訴人之借據2
    紙、借款明細表、被告寄發予告訴人之簡訊、通訊軟體對話
    紀錄翻拍照片在卷可查（見偵卷第19-51 頁），堪認被告前
    揭自白與事實相符，應堪採信。告訴人雖指稱透過被告通訊
    軟體跟其聯繫之人前後至少有10人，因認本案尚有10個以上
    共犯云云（見本院卷第298 頁），被告則辯稱：當時我在天
    道盟，是幫派裡綽號「二哥」之人叫我去騙人，但是沒有叫
    我要怎麼去騙，我跟告訴人騙的錢之中，有大約50萬元至10
    0 萬元，是我自己拿去使用，其他約700 多萬元，我交給「
    二哥」，將這些錢交給「二哥」，有讓我在幫派中爬到「捍
    衛隊隊長」的位置，所以算是用來繳給幫派提升我的身份地
    位，「二哥」現在人在臺北監獄，叫什麼名字我不知道，我
    也沒有證據證明我確實有將錢交給「二哥」云云（見本院卷
    第290-291 、296-297 頁），此部分觀諸告訴人所提出通訊
    軟體對話紀錄中，告訴人係稱呼通話對象為「忠毅」，有該
    對話紀錄翻拍照片在卷可查（見偵卷第51頁），是告訴人所
    提供之對話紀錄中，交談對象仍為被告，並無告訴人所稱與
    之對話者多達10人之情，況縱然通訊軟體中確曾有10餘名不
    同名稱之人向告訴人訛詐，然1 人在網路上分飾多角行騙並
    非少見，尚不能以此推論本案尚有10餘名共犯存在，告訴人
    所指顯屬臆測之詞；又被告雖陳述有綽號「二哥」之人命其
    施行詐欺，然被告於108 年6 月14日偵查中，即提及「二哥
    」之存在（見臺灣士林地方檢察署108 年度偵緝字第762 號
    卷第45頁），而被告既擔任幫派之「捍衛隊隊長」，則對於
    幫派成員之實際姓名衡無難以得知、無從查明之理，然被告
    迄今仍無法提出「二哥」之真實姓名及曾上繳款項之證明，
    亦難認被告所稱尚有共犯「二哥」等節為可信，併此說明。
    綜上所述，被告所為詐欺取財犯行，堪可認定，自應依法論
    科。
三、論罪科刑：
  ㈠核被告所為，係犯刑法第339 條第1 項詐欺取財罪。按所謂
    接續犯，則係指行為人以單一之決意，於同時、同地或密切
    接近之時、地接續實施侵害同一法益之數行為，而各行為之
    獨立性極為薄弱，依一般社會健全觀念，在時間差距上，難
    以強行分開，在刑法評價上，以視為數個舉動之接續施行，
    合為包括之一行為予以評價，較為合理者而言，最高法院10
    8 年度台上字第403 號判決意旨同此見解。本案被告多次以
    詐術向告訴人詐取款項，自102 年9 月9 日起至107 年9 月
    9 日止甚為密集（如附表所載），依一般社會健全觀念，被
    告前開各次行為，在時間差距上實難以明顯區隔，且被告向
    告訴人施以前揭詐術詐取財物，各次手法均為雷同，可徵被
    告於最初發現得以諸多不實理由訛詐告訴人後，即有接續以
    此方式向告訴人詐取財物之意，揆諸前開說明，被告於密切
    接近之時間實施詐術而侵害同一法益，各行為之獨立性極為
    薄弱，應視為數個舉動之接續施行，合為包括之一行為予以
    評價，而屬接續犯，應論以一罪。
  ㈡按受徒刑之執行完畢，或一部之執行而赦免後，5年以內故意
    再犯有期徒刑以上之罪者，為累犯。刑法第47條第1 項定有
    明文。又接續犯、繼續犯之一部行為係在另一犯罪所處有期
    徒刑執行完畢後5 年以內者，仍合於累犯之要件，最高法院
    108 年度台上字第1112號判決意旨同此見解。查被告前因詐
    欺案件，經本院以104 年度審易字第97號判決判處有期徒刑
    9 月、7 月及3 月確定（下稱前案），前揭宣告刑復經本院
    以104 年度聲字第1364號裁定定應執行刑為有期徒1 年2月
    確定，被告於105 年7 月5 日假釋（惟又執行另案妨害自由
    案件所判處之拘役50日，嗣105 年8 月23日始出監），嗣於
    105 年11月11日緩刑期滿未經撤銷視為刑之執行完畢，有臺
    灣高等法院被告前案紀錄表在卷可考（見本院卷第8-11頁）
    ，本案被告係構成詐欺取財之接續犯，業如前述，其一部行
    為係在另一犯罪所處有期徒刑執行完畢（即105 年11月11日
    ）後5 年以內，揆諸前揭說明，仍合於累犯之要件，依司法
    院釋字第775 號解釋所示，為避免發生罪刑不相當之情形，
    法院就該個案依該解釋意旨，裁量是否加重最低本刑，本院
    考量前述前案，被告亦係在教會結識教友後，進而以諸多不
    實理由向教友借款以施行詐欺，有前案書類在卷可考（見本
    院卷第239-241 頁），是被告於前案之手法與本案如出一轍
    ，且被告除於執行中要求告訴人寄出郵局匯票至監獄（見附
    表編號73-84 ）外，於105 年8 月23日出監當日，旋至天母
    感恩堂再以詐術向告訴人索借款項（見附表編號86、87），
    顯見被告於前案執行完畢之同日即再犯手法及罪質相同之本
    案，認適用刑法第47條累犯加重其刑之規定，並無罪刑不相
    當之情事，爰依刑法第47條第1 項規定加重所犯罪名之法定
    最高及最低度刑。
  ㈢爰審酌被告不思以正途賺取所需，反施用詐術詐得他人財物
    ，致告訴人受有863 萬3,572 元之損害，金額非微，雖被告
    於本院坦承犯行，然考量被告未與告訴人達成和解並賠償所
    受損失之犯罪後態度，且被告除前揭構成累犯之前案紀錄外
    ，又曾因妨害自由案件經法院判處罪刑確定，有臺灣高等法
    院被告前案紀錄表在卷可按（見本院卷第8 頁），亦難認素
    行良好，兼衡被告於本院自陳學歷為高中肄業之智識程度、
    已婚、育有1 名11歲女兒、與女兒同住、以娃娃機及學做麵
    包為業、月收入多至5 、6 萬元、低至3 、4 萬元（見本院
    卷第298 頁）等一切情狀，量處如主文所示之刑。
四、沒收部分：
  ㈠按刑法有關沒收規定，固於104 年12月30日、105 年6 月22
    日歷經2 次修正公布，並105 年7 月1 日起施行，惟按犯罪
    之實行，學理上有接續犯、繼續犯、集合犯、吸收犯、結合
    犯等實質上一罪之分類，因均僅給予一罪之刑罰評價，故其
    行為之時間認定，當自著手之初，持續至行為終了，並延伸
    至結果發生為止，倘上揭犯罪時間適逢法律修正，跨越新、
    舊法，而其中部分作為，或結果發生，已在新法施行之後，
    應即適用新規定，最高法院108 年度台上字第1179號判決意
    旨同此見解，本案既經認定構成接續犯，並於107 年9 月9
    日始行為終了，揆諸前揭說明，有關沒收部分應逕行適用修
    正後之規定，合先敘明。
  ㈡按犯罪所得，屬於犯罪行為人者，沒收之；前2 項之沒收，
    於全部或一部不能沒收或不宜執行沒收時，追徵其價額，刑
    法第38條之1 第1 項前段、第3 項定有明文。本案被告向告
    訴人詐得863 萬3,572 元，就被告所稱將部分款項轉交「二
    哥」等節，則難認可信，業如前述，自應認該筆款項仍屬被
    告之犯罪所得，應依刑法第38條之1 第1 項前段、第3 項規
    定諭知沒收，如於全部或一部不能沒收或不宜執行沒收時，
    追徵其價額。
據上論斷，依刑事訴訟法第273 條之1 第1 項、第299 條第1 項
前段，刑法第339 條第1 項、第47條第1 項、第38條之1 第1 項
前段、第3 項，刑法施行法第1 條之1 第1 項，判決處如主文。
本案經檢察官曹哲寧提起公訴，檢察官郭季青到庭執行職務。
中　　華　　民　　國　 109 　 年　　8 　　月　　11　　日
                  刑事第八庭法  官  陳紹瑜
以上正本證明與原本無異。
如不服本判決應於收受送達後20日內向本院提出上訴書狀，並應
敘述具體理由。其未敘述上訴理由者，應於上訴期間屆滿後20日
內向本院補提理由書( 均須按他造當事人之人數附繕本) 「切勿
逕送上級法院」。
                            書記官  洪儀珊
中　　華　　民　　國　 109　　年　　8 　　月　　11　　日
所犯法條
中華民國刑法第339條
意圖為自己或第三人不法之所有，以詐術使人將本人或第三人之
物交付者，處5 年以下有期徒刑、拘役或科或併科50萬元以下罰
金。
以前項方法得財產上不法之利益或使第三人得之者，亦同。
前二項之未遂犯罰之。